【裁判字號】    89,判,913
【裁判日期】    890330
【裁判案由】    營利事業所得稅
【裁判全文】
行  政  法  院  判  決                            八十九年度判字第九一三號
    原      告  阡品企業有限公司
    代  表  人  甲○○
    被      告  財政部高雄市國稅局
右當事人間因營利事業所得稅事件，原告不服行政院中華民國八十八年二月二十六日
台八十八訴字第○七六二三號再訴願決定，提起行政訴訟。本院判決如左︰
    主  文
原告之訴駁回。
    事  實
原告八十四年度營利事業所得稅結算申報，列報呆帳損失新台幣（下同）五、三八一
、八八二元。被告初查，以其所檢附寄發給債務人恆柏工程有限公司（以下簡稱恆柏
公司）及金錦輝實業有限公司（以下簡稱金錦輝公司）之存證信函之日期為八十五年
五月三日，且該呆帳損失均為八十三年度之應收款，乃否准認列，並以其漏報利息收
入一五六、七七八元，致短漏所得稅二三、○三三元，依行為時所得稅法第一百十條
第一項規定，處原告所漏稅額○．五倍之罰鍰計一一、五○○元。原告不服，就呆帳
損失及罰鍰部分，申經復查結果，未准變更。原告仍不甘服，就呆帳損失部分，提起
訴願、再訴願，遞遭決定駁回，遂提起行政訴訟，茲摘兩造訴辯意旨如次：
原告起訴意旨略以︰因時效及手續之延誤，致未克合法認列，已為不爭之事實，但呆
帳損失之發生與存在亦為不爭之事實。而原決定所云與八十五年度有無營業無涉乙節
，卻大有爭議之處，因八十五年度起，原告已為稅捐機關勒令停業，年初雖有少額營
業亦為前年度之結轉。且原告迄今仍未復業，因此不能認列之八十四年度呆帳，勢必
延列於八十五年度，惟八十五年度既已停業，自無營業數字，於是形成八十四年度被
倒帳伍佰多萬元之損失，反成為獲利伍佰多萬元之不合理情形，並需繳納近百萬元之
稅負。為此請判決再訴願決定、訴願決定及原處分均撤銷等語。
被告答辯意旨略以︰一、原告不服本局核定，以其八十三年度因受恆柏及金錦輝兩家
公司之倒帳拖累，致八十五年度發生週轉困難，又因銀行貸款收回，於八十五年二月
因積欠營業稅而遭停領發票，旋於一個月後被停止營業，迄未獲准復業，故八十五年
度起即未營業，且倒帳之兩家公司於八十三年度被列為拒絕往來戶，負責人已潛逃無
蹤，雖委託律師催討亦均無效，呆帳確屬真實，請准予系爭呆帳損失於八十四年度認
列，而不列於無營業額之八十五年度云云，申經復查結果，以原告本期列報之呆帳損
失五、三八一、八八二元皆為八十三年度之應收貨款，有原告提示之支票及銷貨發票
附卷可稽，其中金錦輝公司三、○一三、八八二元，原告曾分別於八十五年五月三日
存證信函催收二、○一七、二二二元，八十五年十一月二十一日存證信函催收九九六
、六六○元，並於八十六年四月二十九日依法提出聲請支付命令狀，另恆柏公司二、
三六八、○○○元，原告復查時雖提示郵局存證信函，惟其上並無郵寄之郵戳紀錄，
而於八十六年四月二十九日始聲請支付命令，是系爭應收債權迄本期既未逾期兩年，
且其催收之郵政機關存證信函或聲請支付命令均在八十五年以後，本局否准認列系爭
呆帳損失五、三八一、八八二元，並無不當，乃未准變更。二、原告以其因手續上有
差誤，致本局否准將系爭呆帳損失認列於八十四年度，且其自八十五年三月遭勒令停
業迄今均無復業，即除八十四年度外，已無帳可充抵云云，訴經財政部訴願及行政院
再訴願決定均持與本局相同之論見，並以系爭應收債權迄本期既未逾兩年，且其催收
之郵政存證信函或聲請支付命令均在八十五年以後，本局否准認列系爭呆帳損失，並
無不當，亦與八十五年度有無營業無涉，所稱因手續誤差導致一節，顯屬誤解，遂駁
回其訴願、再訴願，茲原告復執前詞爭執，難認有理由，請予駁回等語。
    理  由
按「應收帳款、應收票據及各項欠款債權，有左列情事之一者，視為實際發生呆帳損
失，並應於發生當年度沖抵備抵呆帳。一、因倒閉、逃匿、和解或破產之宣告，或其
他原因致債權之一部或全部不能收回者。二、債權中有逾兩年經催收後未經收取本金
或利息者」「前項呆帳損失，其屬債務人倒閉、逃匿，無從行使催收者，除取具郵政
機關無法送達之存證信函外，並應書有該營利事業倒閉或他遷不明前之確實營業地址
．．．其屬申請法院強制執行，債務人財產不足清償債務或無財產可供強制執行者，
應有法院發給之債權憑證。其屬逾期二年，經債權人催收，未能收取本金或利息者，
應取具郵政機關已送達之存證信函或向法院訴追之催收證明。」為行為時營利事業所
得稅查核準則第九十四條第五款及第六款所規定。「營利事業應收帳款、應收票據及
各項欠款債權，其屬逾期二年經催收後未能收取本金或利息者，如取具郵政機關存證
信函作為證明，應附有債務人收受該項存證信函之回執聯；但因債務人倒閉、逃匿或
他遷不明，致所寄郵政機關存證信函未送達，無從行使催收者，如債務人為營利事業
，應書有該營利事業倒閉或他遷不明前之確實營業地址，由稽徵機關根據內政部或通
報資料查對屬實後予以認定。．．．」復為財政部七十年七月二十一日台財稅第三五
九五六號函釋有案。本件原告不服被告否准認列八十四年呆帳之處分，以其八十三年
度因受恆柏及金錦輝兩家公司之倒帳拖累，致八十五年度發生週轉困難，又因銀行貸
款收回，於八十五年二月因積欠營業稅而遭停領發票，旋於一個月後被停止營業，迄
未獲准復業，故八十五年度起即未營業，且倒帳之兩家公司於八十三年度被列為拒絕
往來戶，負責人已潛逃無蹤，雖委託律師催討亦均無效，呆帳確屬真實，請准予系爭
呆帳損失於八十四年度認列，而不列於無營業額之八十五年度云云，申經復查結果，
以原告本期列報之呆帳損失五、三八一、八八二元皆為八十三年度之應收貨款，有原
告提示之支票及銷貨發票附卷可稽，其中金錦輝公司三、○一三、八八二元，原告曾
分別於八十五年五月三日存證信函催收二、○一七、二二二元，八十五年十一月二十
一日存證信函催收九九六、六六○元，並於八十六年四月二十九日依法提出聲請支付
命令狀，另恆柏公司二、三六八、○○○元，原告復查時雖提示郵局存證信函，惟其
上並無郵寄之郵戳紀錄，而於八十六年四月二十九日始聲請支付命令，是系爭應收債
權迄本期既未逾期兩年，且其催收之郵政機關存證信函或聲請支付命令均在八十五年
以後，原核定否准認列系爭呆帳損失五、三八一、八八二元，並無不當，乃未准變更
。原告仍不服，以其因手續上有差誤，致被告否准將系爭呆帳損失認列於八十四年度
，且其自八十五年三月遭勒令停業迄今均無復業，即除八十四年度外，已無帳可充抵
云云，提起一再訴願，一再訴願決定除持與原處分相同之論見外，並以系爭應收債權
迄本期既未逾兩年，且其催收之郵政存證信函或聲請支付命令均在八十五年以後，被
告否准認列系爭呆帳損失，並無不當，亦與八十五年度有無營業無涉，所稱因手續誤
差導致一節，顯屬誤解，遂駁回其一再訴願，揆諸首揭說明，被告所為否准原告認列
八十四年呆帳，及一再訴願決定加以維持，於法尚無不合。茲原告起訴訴稱：原告自
八十五年度起，已為稅捐機關勒令停業，迄今仍未復業，故八十五年度原告自無營業
額沖抵呆帳，致八十四年度被倒帳五百多萬元，反成為獲利五百萬元，並需繳納近百
萬元稅負之不合理情形云云。查債權中有逾二年經催收後未經收取本金或利息者，始
視為實際發生呆帳損失，並應於發生當年沖抵備抵呆帳。為前引行為時營利事業所得
稅查核準則第九十四條第五款所規定。原告所訴之呆帳係八十三年度之應收款，至八
十四年度尚未逾二年，而原告之催收行為均發生於八十五年度，自應於八十五年沖抵
呆帳。至於原告所稱其於八十五年度已停業迄今，無營業額可沖抵呆帳，係因原告自
己事由所致，尚難以此作為起訴理由。從而原處分否准原告認列八十四年度呆帳之申
請，及一再訴願決定加以維持，均無不合。原告起訴意旨非有理由，應予駁回。
據上論結，本件原告之訴為無理由，爰依行政訴訟法第二十六條後段，判決如主文。
中    華    民    國     八十九      年      三      月      三十       日
                    行 政 法 院 第 一 庭
                                審 判 長 評  事      藍  獻  林
                                         評  事      蔡  進  田
                                         評  事      黃  璽  君
                                         評  事      廖  宏  明
                                         評  事      鄭  忠  仁
右  正  本  證  明  與  原  本  無  異
                                         法院書記官  彭  秀  玲
中    華    民    國     八十九      年      三      月     三十一      日


司法院資訊處製作；財團法人民間司法改革基金會備份。
